臺灣高等法院臺中分院民事判決　95年度上字第250號
上訴人即
被上訴人　　Ｙ○○
　　　　　　巳○○兼陳長泉之.
　　　　　　ｅ○○
兼上一人
訴訟代理人　ｍ○○
被上訴人
即上訴人　　Ｖ○○
　　　　　　Ｒ○○
　　　　　　Ｔ○○
　　　　　　ｉ○○
　　　　　　黃○○○
　　　　　　Ｆ○
　　　　　　Ａ○○
　　　　　　甲○○
被上訴人即
視同上訴人　Ｂ○○
　　　　　　Ｇ○
　　　　　　ｐ○○
上　一　人
訴訟代理人
　　　　　　ｎ○○
　　　　　　王叔榮律師
　　　　　　魏其村律師
被上訴人即
視同上訴人　Ｑ○○
　　　　　　寅　○
　　　　　　天○○
　　　　　　Ｐ○○
　　　　　　Ｓ○○
　　　　　　ｄ○○
　　　　　　ｆ○○
　　　　　　宙○○
　　　　　　宇○○
　　　　　　Ｊ○○
　　　　　　Ｈ○○
　　　　　　Ｉ○○
　　　　　　Ｚ○○
　　　　　　ｑ○○
　　　　　　ｒ○○
　　　　　　癸○○
　　　　　　戌○○
　　　　　　Ｗ○○
　　　　　　玄○○○
　　　　　　Ｘ○○
　　　　　　Ｎ○○
　　　　　　ｊ○○
　　　　　　ｏ○○○
　　　　　　Ｍ○○
　　　　　　陳 尺
　　　　　　Ｕ○○
　　　　　　ｌ○○
　　　　　　戊○○
　　　　　　庚○○
　　　　　　壬○○
　　　　　　辛○○
　　　　　　丁○○
　　　　　　丙○○
　　　　　　己○○
　　　　　　乙○○
　　　　　　ｇ○○
　　　　　　ａ○○
　　　　　　ｂ○○
　　　　　　ｃ○○
　　　　　　Ｋ○○
　　　　　　Ｌ○○
　　　　　　　　　　　　2號
　　　　　　Ｏ○○
　　　　　　ｈ○○
　　　　　　ｋ○○
　　　　　　申○○○即陳長泉.
　　　　　　　　　　　　6弄6.
　　　　　　亥○○即陳長泉之.
　　　　　　　　　　　　號11.
　　　　　　酉○○即陳長泉之.
　　　　　　　　　　　　號6樓.
　　　　　　Ｅ○○即陳長泉之.
　　　　　　　　　　　　號
　　　　　　午○○即陳長泉之.
　　　　　　　　　　　　巷31.
　　　　　　Ｃ○○即陳長泉之.
　　　　　　　　　　　　巷58.
　　　　　　未○○陳長泉之承.
　　　　　　辰○○即陳長泉之.
　　　　　　地○○即陳長泉之.
　　　　　　卯○○即陳長泉之.
　　　　　　子○○即陳長泉之.
　　　　　　丑○○即陳長泉之.
上列當事人間請求分割共有物事件，兩造對於民國95年5月22日
臺灣彰化地方法院94年度訴字第151號第一審判決提起上訴，，
本院於96年10月17日言詞辯論終結，判決如下：
    主  文
原判決關於分割方法部分廢棄。
兩造共有坐落南投縣名間鄉○○段785地號，地目建，面積1701
‧76平方公尺土地，其分割方法為如附圖所示編號Ａ部分面積68
‧20平方公尺分歸巳○○取得；編號Ｂ部分面積175‧24平方公
尺分歸巳○○、申○○○、亥○○、酉○○、Ｅ○○、午○○、
Ｃ○○、未○○、辰○○、卯○○共同取得，並按巳○○應有部
分17524分之8234、申○○○、亥○○、酉○○、Ｅ○○、午○
○、Ｃ○○、未○○公同共有應有部分17524分之3440、辰○○
、卯○○應有部分各17524分之2925比例保持共有；編號Ｃ1部分
面積3‧04平方公尺分歸上訴人Ｗ○○、玄○○○、Ｘ○○、Ｎ
○○、ｊ○○、ｏ○○○、Ｍ○○、陳尺、Ｕ○○、ｌ○○取得
公同共有；編號Ｃ2部分面積31‧66平方公尺分歸上訴人ｐ○○
路取得；編號Ｃ3部分面積15‧35平方公尺分歸上訴人天○○取
得；編號Ｃ4部分面積1‧68平方公尺分歸上訴人Ｉ○○取得；編
號Ｃ5部分面積1‧9平方公尺分歸上訴人申○○○、亥○○、酉
○○、Ｅ○○、午○○、Ｃ○○、未○○取得公同共有取得；編
號Ｃ6部分面積8‧64平方公尺分歸上訴人Ｈ○○取得；編號Ｃ7
部分面積29‧16平方公尺分歸上訴人Ｐ○○取得；編號Ｄ1部分
面積22‧88平方公尺分歸上訴人辛○○取得；編號Ｄ2部分面積
14‧57平方公尺分歸上訴人Ｓ○○取得；編號Ｄ3部分面積21‧1
平方公尺分歸上訴人Ｇ○取得；編號Ｄ4部分面積2‧25平方公尺
分歸上訴人ｑ○○取得；編號Ｄ5部分面積2‧62平方公尺分歸上
訴人ｍ○○取得；編號Ｄ6部分面積6‧91平方公尺分歸上訴人Ｉ
○○取得；編號Ｄ7部分面積0‧84平方公尺分歸上訴人Ｙ○○取
得；編號Ｄ8部分面積17‧34平方公尺分歸上訴人ａ○○取得；
編號Ｅ部分面積89‧39平方公尺分歸上訴人乙○○、己○○、Ｇ
○共同取得，並按乙○○、己○○應有部分各8939分之1145、Ｇ
○應有部分8939分之6649比例保持共有；編號Ｆ部分面積100‧
52平方公尺分歸上訴人Ｑ○○、ｄ○○、Ｙ○○共同取得，並按
Ｑ○○應有部分10052分之4795、ｄ○○應有部分10052分之5184
、Ｙ○○應有部分10052分之73比例保持共有；編號Ｇ部分面積
128‧44平方公尺分歸上訴人Ｑ○○、寅○共同取得，並按Ｑ○
○應有部分12844分之9386、寅○應有部分12844分之3458比例保
持共有；編號編號Ｈ部分面積89‧95平方公尺分歸上訴人ｄ○○
、ｅ○○共同取得，並按ｄ○○應有部分8995分之2251、ｅ○○
應有部分8995分之6744比例保持共有；編號Ｉ部分面積89‧91平
方公尺分歸上訴人Ｖ○○、Ｇ○共同取得，並按Ｖ○○應有部分
8991分之2877、Ｇ○應有部分8991分之6114比例保持共有；編號
Ｊ部分面積55‧34平方公尺分歸上訴人ｆ○○、Ｌ○○、Ｏ○○
、ｈ○○、ｋ○○取得公同共有；編號Ｊ1部分面積34‧83平方
公尺分歸上訴人ｆ○○、Ｏ○○、Ｐ○○、Ｓ○○共同取得，並
按ｆ○○應有部分3483分之594、Ｏ○○應有部分3483分之2767
、Ｐ○○應有部分3483分之81、Ｓ○○3483分之41比例保持共有
；編號Ｋ部分面積88‧10平方公尺分歸上訴人Ｙ○○取得；編號
Ｌ部分面積92‧85平方公尺分歸上訴人ｐ○○取得；編號Ｍ部分
面積58‧39平方公尺分歸上訴人巳○○取得；編號Ｎ部分面積
114‧71平方公尺分歸上訴人申○○○、亥○○、酉○○、Ｅ○
○、午○○、Ｃ○○、未○○、辰○○、卯○○、巳○○共同取
得，並按辰○○、卯○○應有部分各11 471分之2868、申○○○
、亥○○、酉○○、Ｅ○○、午○○、Ｃ○○、未○○公同共有
11471分之2868、巳○○應有部分11471分之2867比例保持共有；
編號Ｏ部分面積92‧22平方公尺分歸上訴人癸○○、ｍ○○、Ｙ
○○共同取得，並按癸○○應有部分9222分之8623、ｍ○○9222
分之299、Ｙ○○應有部分9222分之300比例保持共有；編號Ｐ部
分面積92‧22平方公尺分歸上訴人戌○○、Ｒ○○、Ｔ○○、ｍ
○○共同取得，並按戌○○應有部分5726分之3569、Ｒ○○、Ｔ
○○應有部分各5726分之691、ｍ○○應有部分5726分之775比例
保持共有；編號Ｐ1部分面積34‧58平方公尺分歸上訴人Ａ○○
、甲○○、ｉ○○、黃○○○、Ｒ○○、Ｔ○○、Ｆ○取得公同
共有；編號Ｑ部分面積109‧75平方公尺分歸上訴人ｑ○○取得
；編號Ｒ部分面積41‧54平方公尺為道路，分歸兩造按原應有部
分比例保持共有。
訴訟費用由兩造按附表所示負擔。
    事實及理由
一、
  (一)按請求分割共有物之訴，其訴訟標的對於共同訴訟之各人必
    須合一確定，依民事訴訟法第五十六條第一項第一款之規定
    ，共同訴訟人中一人之行為有利益於共同訴訟人者，其效力
    及於全體。本件第一審被告中，僅Ｖ○○、Ｒ○○、Ｔ○○
    、ｉ○○、黃○○○、Ｆ○、Ａ○○、甲○○對於原審判決
    提起上訴，乃有利於其他共同被告之行為，其效力及於全體
    共同被告，爰將第一審就其他共有人之共同被告Ｂ○○、天
    ○○、Ｖ○○、ｄ○○、陳國崧、宙○○、ｐ○○、Ｉ○○
    、Ｚ○○、盧慶崙、Ｈ○○、Ｒ○○、戌○○、Ｔ○○、癸
    ○○、ｉ○○、黃○○○、Ｆ○、Ａ○○、甲○○、辛○○
    、戊○○、庚○○、壬○○、丁○○、己○○、丙○○、乙
    ○○、Ｏ○○、ｆ○○、Ｌ○○、ｈ○○、ｋ○○、ｇ○○
    、ａ○○、ｂ○○、ｃ○○、Ｋ○○、Ｇ○、陳長泉、Ｐ○
    ○、Ｓ○○、Ｗ○○、玄○○○、Ｘ○○、Ｎ○○、ｊ○○
    、ｏ○○○、Ｍ○○、陳尺、Ｕ○○、ｌ○○、黃瓊併列為
    上訴人。
  (二)上訴人Ｂ○○、天○○、Ｖ○○、ｄ○○、宙○○、Ｉ○○
    、Ｚ○○、盧慶崙、Ｈ○○、Ｒ○○、戌○○、Ｔ○○、癸
    ○○、ｉ○○、黃○○○、Ｆ○、Ａ○○、甲○○、辛○○
    、戊○○、庚○○、壬○○、丁○○、己○○、丙○○、乙
    ○○、Ｏ○○、ｆ○○、Ｌ○○、ｈ○○、ｋ○○、ｇ○○
    、ａ○○、ｂ○○、ｃ○○、Ｋ○○、Ｇ○、陳長泉、Ｐ○
    ○、Ｓ○○、Ｗ○○、玄○○○、Ｘ○○、Ｎ○○、ｊ○○
    、ｏ○○○、Ｍ○○、陳尺、Ｕ○○、ｌ○○、黃瓊，經合
    法通知，均未於最後言詞辯論期日到場，核無民事訴訟法第
    386條所列各款情形，爰依對造上訴人Ｙ○○、ｅ○○、巳
    ○○、ｍ○○之聲請，由其一造辯論而為判決。
  (三)本院繫屬中，共有人Ｄ○○、陳國崧、宇○○就系爭土地之
    應有部分移轉予上訴人巳○○，嗣巳○○聲請承當訴訟，兩
    造並無異議，爰逕列巳○○代Ｄ○○、陳國崧、宇○○承當
    訴訟。
  (四)共有人陳長泉於95年6月20日死亡，其繼承人為陳四書、巳
    ○○、辰○○、地○○、卯○○、子○○、丑○○（與子○
    ○二人代位為先於80年9月19日死亡之三女陳惠蘭繼承人）
    ，嗣陳四書於96年6月24日死亡，其繼承人為申○○○、亥
    ○○、酉○○、Ｅ○○、午○○、Ｃ○○、未○○，有繼承
    系統表及戶籍謄本等可按，均分別聲明承受訴訟（見本院卷
    (二)193至224頁），核無不合。
二、上訴人Ｙ○○、ｅ○○、巳○○、ｍ○○於原審起訴主張：
    兩造共有系爭坐落南投縣名間鄉○○段785地號，地目建，
    面積1701‧76平方公尺土地（重測前為大庄段211之11地號
    ，地目建，面積1675平方公尺，下稱系爭土地），其應有部
    分各如附表所示，其中共有人(1)黃道於日據時代大正7年12
    月30日死亡後，其應有部分480分之10由黃萬子繼承，嗣黃
    萬子於民國（下同）60年4月9日死亡後，乃由其繼承人即上
    訴人Ｔ○○、Ｒ○○、ｉ○○、黃○○○、Ｆ○、Ａ○○、
    甲○○共同繼承，惟渠等未辦理繼承登記；(2)黃甲辰於79年
    1月6日死亡後，其應有部分60000分之110，乃由其繼承人即
    上訴人Ｗ○○、玄○○○、Ｘ○○、Ｎ○○、ｊ○○、ｏ○
    ○○、Ｍ○○、陳尺、Ｕ○○、ｌ○○共同繼承，惟渠等亦
    未辦理繼承登記；(3)黃清泉於95年4月6日死亡後，其應有部
    分480分之16，乃由其繼承人即上訴人Ｏ○○、ｆ○○、Ｌ
    ○○、ｈ○○、ｋ○○共同繼承，惟渠等迄未辦理繼承登記
    ；(4)於本件訴訟程序進行中，共有人Ｊ○○於94年4月19日
    將其應有部分960分之16出售予上訴人Ｏ○○，並於94年5月
    5日辦妥所有權移轉登記。上訴人Ｂ○○則於94年12月30日
    將其應有部分490分之19出售與上訴人ｑ○○，並於95年1月
    17日辦妥所有權移轉登記。系爭土地並無因物之使用目的不
    能分割或訂有不分割契約之情形，因無法達成分割協議，為
    此求為如其分割方法及各該繼承人應為繼承登記之判決。原
    審判決如原審判決分割方法暨各該繼承人應為繼承登記，上
    訴人Ｙ○○、ｅ○○、巳○○、ｍ○○提起上訴，上訴聲明
    ：(一)原判決關於分割方法廢棄，(二)依照南投地政事務所96年
    8月2日收件文號複丈成果圖1287號函所示為分割。對於對造
    之上訴人，答辯聲明；上訴駁回。
三、
   (一)上訴人ｐ○○以：原審分割方案並無不妥，若要變更，請
     依照南投地政事務所96年7月3日編號1292號成果圖分割。
     伊希望把他自己持分部分，分配在一起。對造上訴人上訴
     方案將土地細分，顯然無法維持房子現狀，巳○○部分也
     不一定要在一起，而細分別人。若要細分，要把所有人的
     持分儘量聚在一起。原審分割方案並無不妥，若要變更，
     請依照南投地政事務所96年7月3日編號1292號成果圖分割
     。答辯聲明：上訴駁回。
   (二)上訴人ｑ○○未於準備程序或言詞辯論期日到場，據其前
     在原審所為陳述如下：
    1.其父於68或69年間在系爭土地上興建門牌號碼南投縣名間
      鄉○○路102號鋼筋混凝土造三層樓房屋，未辦保存登記
      ，嗣其父死後乃由被上訴人ｑ○○繼承該棟房屋，請求分
      得該棟房屋所占基地。且被上訴人ｑ○○已向被上訴人Ｂ
      ○○購足該棟房屋所占基地土地持分，至於巷道部分應負
      擔之部分，被上訴人Ｂ○○已出具同意書，同意由其名下
      土地負擔。
    2.系爭土地之現況應以南投地政事務所測量結果為準，而原
      告ｍ○○所提之分割方案未請專業人士測量，會影響到現
      有之建物，不同意上訴人葉蒼榮所提分割方案。
  (三)上訴人Ｑ○○、寅○部份：
    其二人為夫妻，願就分得土地繼續保持共有，且其在系爭土
    地興建門牌號碼南投縣名間鄉○○路106之7號三層半磚造混
    凝土房屋，希望分得房屋所在基地。答辯聲明：上訴駁回。
  (四)被上訴人天○○部分：
    未於最後言詞辯論期日到場，據其前此所為陳述如下：
    同意分割，坐落系爭土地上門牌號碼南投縣名間鄉○○路13
    0號房屋為其所有，請求分得該屋所在基地。
  (五)上訴人盧慶崙部分：
    未於準備程序或言詞辯論期日到場，據其前在原審所為陳述
    如下：
    坐落同段211之5地號土地上門牌號碼南投縣名間鄉○○路10
    2之1號房屋為其所有，希望分得部分土地能緊鄰同段211之5
    地號土地。
  (六)上訴人ｆ○○、Ｏ○○、Ｌ○○、ｈ○○、ｋ○○部分：未
    於準備程序或言詞辯論期日到場，據其前在原審所為陳述如
    下：
    坐落系爭土地門牌號碼南投縣名間鄉○○路106之4號房屋為
    黃清泉於69年間所興建，且因上訴人ｆ○○與黃清泉為夫妻
    ，請求分得房屋所在基地，並保持共有。
  (七)上訴人癸○○部分：
    未於準備程序或言詞辯論期日到場，據其前在原審所為陳述
    如下：
    坐落系爭土地上門牌號碼南投縣名間鄉○○路106號鋼筋混
    凝土房屋為其於92年間所建造，請求分得該屋所在基地，並
    同意上訴人ｍ○○所提分割方案。
  (八)上訴人辛○○、戊○○、庚○○、壬○○、丁○○、己○○
    、丙○○、乙○○部分：
    未於準備程序或言詞辯論期日到場，據其前在原審所為陳述
    如下：
    坐落系爭土地上門牌號碼南投縣名間鄉○○路126、128號房
    屋為沈陳束所有，請求分得房屋所在基地，並同意上訴人ｍ
    ○○所提分割方案。
  (九)上訴人ｄ○○部分：
    未於準備程序或言詞辯論期日到場，據其前在原審所為陳述
    如下：
    同意分割，願意與上訴人ｅ○○、Ｑ○○保持共有，並同意
    上訴人ｍ○○所提分割方案。
  (十)上訴人Ｖ○○部分：
    未於準備程序或言詞辯論期日到場，據其前在原審所為陳述
    如下：
    坐落系爭土地上門牌號碼南投縣名間鄉○○路106之5號房屋
    為其所有，請求分得該屋所在基地，並同意上訴人ｍ○○提
    出分割方案。
  (十一)上訴人陳國崧、宙○○部分：
    未於準備程序或言詞辯論期日到場，據其前在原審所為陳述
    如下：
    在系爭土地上沒有建物，同意分割，亦同意上訴人ｍ○○提
    出分割方案。
  (十二)上訴人戌○○部分：
    未於準備程序或言詞辯論期日到場，據其前在原審所為陳述
    如下：
    坐落系爭土地上門牌號碼南投縣名間鄉○○路104號混凝土
    加強磚造房屋乃其於30年前所建造，請求分得該屋所在基地
    ，並同意上訴人ｍ○○所提分割方案。
  (十三)上訴人Ｂ○○部分：
    未於準備程序或言詞辯論期日到場，據其前在原審所為陳述
    如下：
    同意分割，對於上訴人ｍ○○所提分割方案沒有意見。
  (十四)上訴人Ｉ○○、Ｈ○○、Ｚ○○部分：
    未於最後言詞辯論期日到場，據其前在原審所為陳述如下：
    其為兄弟，願就分得土地繼續保持共有，且其在系爭土地上
    無任何建物，同意上訴人ｍ○○所提分割方案。
  (十五)上訴人Ｊ○○部分：
    未於準備程序或言詞辯論期日到場，據其前在原審所為陳述
    如下：
    相鄰同段211之5地號土地之共有人未與系爭土地完全相同。
  (十六)上訴人Ｒ○○、Ｔ○○、ｉ○○、黃○○○、Ｆ○、Ａ○○
    、甲○○部分：
    未於準備程序或言詞辯論期日到場，在本院以書狀陳述如下
    ：同意分割，亦同意上訴人ｍ○○所提分割方案。
  (十七)上訴人ｇ○○、ａ○○、ｂ○○、ｃ○○、Ｋ○○部分：未
    於準備程序或言詞辯論期日到場，據其前在原審所為陳述如
    下：
    同意上訴人ｍ○○所提分割方案。
  (十八)上訴人Ｇ○、Ｐ○○、Ｓ○○、Ｗ○○、玄○○○、Ｘ○○
    、Ｎ○○、ｊ○○、ｏ○○○、Ｍ○○、陳尺、Ｕ○○、ｌ
    ○○未曾於言詞辯論期日到場，亦未提出書狀作何聲明或陳
    述。
四、上訴人Ｙ○○、ｅ○○、巳○○、ｍ○○主張：系爭土地為
    兩造所共有，其應有部分各如附表所示，其中共有人(1)黃道
    於日據時代大正7年12月30日死亡後，其應有部分480分之10
    由黃萬子繼承，嗣黃萬子於民國（下同）60年4月9日死亡後
    ，乃由其繼承人即上訴人Ｔ○○、Ｒ○○、ｉ○○、黃○○
    ○、Ｆ○、Ａ○○、甲○○共同繼承，惟渠等未辦理繼承登
    記；(2)黃甲辰於79年1月6日死亡後，其應有部分60000分之
    110 ，乃由其繼承人即上訴人Ｗ○○、玄○○○、Ｘ○○、
    Ｎ○○、ｊ○○、ｏ○○○、Ｍ○○、陳尺、Ｕ○○、ｌ○
    ○共同繼承，惟渠等亦未辦理繼承登記；(3)黃清泉於95年4
    月6日死亡後，其應有部分480分之16，乃由其繼承人即上訴
    人Ｏ○○、ｆ○○、Ｌ○○、ｈ○○、ｋ○○共同繼承，惟
    渠等迄未辦理繼承登記；(4)於本件訴訟程序進行中，共有人
    Ｊ○○於94年4月19日將其應有部分960分之16出售予上訴人
    Ｏ○○，並於94年5月5日辦妥所有權移轉登記。上訴人Ｂ○
    ○則於94年12月30日將其應有部分490分之19出售與上訴人
    ｑ○○，並於95年1月17日辦妥所有權移轉登記。系爭土地
    並無因物之使用目的不能分割或訂有不分割契約之情形，因
    無法達成分割協議；且黃道於日據時代大正7年12月30日死
    亡後，其繼承人即被上訴人Ｔ○○、Ｒ○○、ｉ○○、黃○
    ○○、Ｆ○、Ａ○○、甲○○迄未就其所遺系爭土地所有權
    應有部分480分之10辦理繼承登記；及黃甲辰於民國（下同
    ）79年1月6日死亡後，其繼承人即被上訴人Ｗ○○、玄○○
    ○、Ｘ○○、Ｎ○○、ｊ○○、ｏ○○○、Ｍ○○、陳尺、
    Ｕ○○、ｌ○○迄未就其所遺系爭土地所有權應有部分6000
    0分之110辦理繼承登記；及黃清泉於95年4月6日死亡後，其
    繼承人即被上訴人Ｏ○○、ｆ○○、Ｌ○○、ｈ○○、ｋ○
    ○迄未其所遺系爭土地所有權應有部分480分之16辦理繼承
    登記等情，有土地登記謄本及戶籍謄本在卷可稽，並為兩造
    所不爭執，自堪信為真實。從而，上訴人Ｙ○○、ｅ○○、
    巳○○、ｍ○○訴請上開被上訴人辦理繼承登記及裁判分割
    系爭土地，於法即無不合，應予准許。
四、按分割共有物，除公平原則外，應依共有物之性質，斟酌其
    分割後之經濟效用，而為適當之分配。查系爭土地南側面臨
    南田路，其西側面臨約有41平方公尺之既成巷道，該既成巷
    道東方依序有原共有人陳長泉加強磚造，上訴人ｄ○○、ｅ
    ○○所有之土磚造，Ｐ○○與Ｓ○○所有之土磚造，天○○
    ，沈陳所有之加強磚造，其餘為陳幸雄、Ｑ○○、ｅ○○
    、Ｖ○○、ｆ○○、Ｙ○○、ｐ○○、巳○○、癸○○、戌
    ○○、ｑ○○及盧慶崙各有鋼筋混凝土加強磚造等建物於其
    上，上開建物鱗次櫛比，而上訴人ｐ○○、巳○○之建物間
    有一74平方公尺之空地，業據上訴人Ｙ○○、ｅ○○、巳○
    ○、ｍ○○提出現場照片為證，並經原審及本院至現場勘驗
    明確，並經原審囑託南投縣南投地政事務派員實施測量，此
    有勘驗筆錄及土地複丈成果圖在卷可稽，復為兩造所不爭執
    。關於系爭土地之分割方法，上訴人Ｙ○○、ｅ○○、巳○
    ○、ｍ○○、戌○○、Ｖ○○、Ｒ○○、Ｔ○○、ｉ○○、
    黃○○○、Ｆ○、甲○○、Ｇ○、Ｑ○○、寅○均主張以附
    圖所示之分割方法，上訴人ｐ○○、盧慶崙、ａ○○則以原
    審判決所採或在本院所修正之分割方案，本院斟酌：
  (一)系爭土地西側面臨有41平方公尺之既成巷道，屬於因物之使
    用性質而不能分割，首先須將該既成巷道劃出，歸屬兩造按
    原應有部分比例保持共有。
  (二)系爭土地有共有人之建物於其上，上開建物鱗次櫛比，僅有
    少許部分屬於空地，以避免拆除房屋為原則，俾免浪費社會
    資源，將各該建物與其所占有土地儘量分歸同一人，再參照
    各共有人意願而分配。
  (三)兩造所以會有不同分割方法，乃在於上訴人ｐ○○、巳○○
    之建物間有該74平方公尺之水泥空地，彼二人均在爭取該空
    地，上訴人Ｙ○○、ｅ○○、巳○○、ｍ○○抗辯上訴人ｐ
    ○○其原應有部分僅21平方公尺，為取得較大持分，而向他
    共有人買受，惟應以其房屋所占有基地93平方公尺為已足，
    卻買受超過，排擠他房屋基地不足持分之共有人等情，為上
    訴人ｐ○○所不否認，本院認為該空地與巳○○較有密切關
    連，蓋該空地與上訴人ｐ○○屋基地有些許落差，且房屋目
    前與該空地以其牆壁為界，並未相通，而上訴人巳○○之建
    物現有一道門與該空地銜接，可見上訴人巳○○有利用空地
    ，且上訴人巳○○其本身應有部分面積即已足夠，非嗣後繼
    受取得，而建物之二、三樓層係利用該門戶之進出，且上訴
    人Ｙ○○、ｅ○○、巳○○、ｍ○○就本件之分割方法歷經
    多次協調以爭取多數共有人同意，用功甚深，是以上訴人Ｙ
    ○○、ｅ○○、巳○○、ｍ○○所主張附圖所示之分割方法
    ，最為公允、妥適，符合兼顧各共有人彼此利益，堪值採用
    。爰諭知分割方法如主文所示。
八、綜上所述，原判決之分割方法既有未當，於法尚有未洽，自
    屬不能維持。上訴論旨指摘原判決不當，求為廢棄改判，非
    無理由，爰判決如主文所示。
九、本件兩造共有人等之行為，按當時之訴訟程序，為伸張或防
    衛權利所必要，爰命兩造負擔一部分訴訟費用。查上訴人ｍ
    ○○於第一審支出裁判費新台幣（以下同）2000元、3000元
     、28997元，複丈費有13725元、5600元、366元、780元，8
    00元、15325元、1700元、1152元、1813元、13600元、320
    元、5775元、12175元，第二審支出裁判費41446元及5049元
    ，另黃○○○支出第二審上訴費用7440元，Ｖ○○支出4305
    元、陳國崧支出2655元，ｐ○○支出複丈費6725元，合計支
    出174748元，依照兩造原應有部分比例計算，各負擔數額如
    附表所示。
據上論結：本件上訴為有理由，依民事訴訟法第四百五十條第一
項、第四百六十三條、第三百八十五條第一項、第七十九條、第
八十五條第一項前段、第二項判決如主文。
中　　華　　民　　國　　96　　年　　10　　月　　31　　日
                  民事第五庭    審判長法　官　林陳松
　　　　　　　　　　　      　　　　　法　官  古金男
　　　　　　　　　　　      　　　　　法　官  鄭金龍
以上正本係照原本作成。
如對本判決上訴，須於收受判決送達後二十日內向本院提出上訴
書狀，其未表明上訴理由者，應於提出上訴後二十日內向本院提
出上訴理由書（須按他造人數附具繕本）。
上訴時應提出委任律師為訴訟代理人之委任狀。具有民事訴訟法
第四百六十六條之一第一項但書或第二項之情形為訴訟代理人者
，另應附具律師及格證書及釋明委任人與受任人有該條項所定關
係之釋明文書影本。
　　　　　　　　　　　　　　　　　　　書記官　陳振海
中　　華　　民　　國　　96　　年　　11　　月　　2 　　日
                                                      Ｃ
附表：
編號  姓名     原應有部分            訴訟費用負擔數額（新台幣）
1.    Ｙ○○　 一二○○○分之000     0000元
2.  　ｅ○○　 九六○分之三九           7099元
3.　　巳○○　 六○○○分之000       0000元
4.　  Ｄ○○　 四八○分之一五           5461元
5.　  ｍ○○　 二四○○分之九九         7208元
6.　  Ｂ○○　 四八○分之一一           4005元
7.　　Ｇ○　　 四八○分之00           00000元
8.　　ｐ○○　 四○分之三               13106元
9.　  Ｑ○○　 四八○分之00           00000元
10.  　寅○　　 四八分之一               3641元
11.  　（原共有人陳長泉於95年6月20日死亡，其應有部分四八
    ○分之六七繼承人為陳四書、巳○○、辰○○、地○○、卯
    ○○、子○○、丑○○（與子○○，嗣陳四書於96年6月24
    日死亡，其繼承人為申○○○、亥○○、酉○○、Ｅ○○、
    午○○、Ｃ○○、未○○，應連帶負擔24393元）
12.  　天○○　　 六○○○○分之000   0000元
13.    Ｐ○○　　 一四四○分之二六       3155元
14.    Ｓ○○　   一四四○分之一三       1578元
15.    ｄ○○　　 九六○分之四三         7827元
16.    Ｖ○○　　 六○○○分之000     0000元
17.    ｆ○○     一二○○○分之四三     626元
18.    Ｌ○○
19.    Ｏ○○
20.    ｈ○○
    ｋ○○（上五人公同共有黃清泉所遺應有部分四八○分之
      一六，應連帶負擔5825元）
　　陳國崧　　 四八○分之五           1820元
　　宙○○　　 四八○分之五           1820元
　　宇○○　　 四八○分之五           1820元
　　Ｊ○○　　 九六○分之一六         2912元
（上一人應有部分已於94年5月5日移轉登記與上訴人
  Ｏ○○）
    Ｈ○○　　 九六○分之五            910元
    Ｉ○○　　 九六○分之五            910元
    Ｚ○○　　 九六○分之四            728元
    ｑ○○     四八○分之二七         9830元
　  盧慶崙　　 四八○分之三           1092元
　　癸○○　　 六○○○分之七五       2184元
    戌○○　　 六○○○分之000     0000元
　　Ｔ○○　　 二四○分之一            728元
　　Ｒ○○　　 二四○分之一            728元
　　ｉ○○
　　黃○○○
  　Ｆ○
　　Ａ○○
　　甲○○（以上七人公同共有黃道所遺應有部分四八○分之
      一○，應連帶負擔3641元）
    Ｗ○○
　　玄○○○
　　Ｘ○○
　　Ｎ○○
　　ｊ○○
　　ｏ○○○
　　Ｍ○○
  　陳尺
　  Ｕ○○
　　ｌ○○（以上十人公同共有黃甲辰所遺應有部分六○○○
      ○分之一一○，應連帶負擔320元
　　辛○○  六○○○○分之000      0000元
    己○○  六○○○○分之000      0000元
    乙○○  六○○○○分之000      0000元
    ａ○○  六○○○○分之0000    0000元
合計支出174748元
